臺灣高雄地方法院刑事判決　　　　　　　96年度訴字第3471號
公　訴　人　臺灣高雄地方法院檢察署檢察官
被　　　告　丙○○
上列被告因偽造文書等案件，經檢察官提起公訴（96年度偵字第
19935 號），被告於本院準備程序中就被訴事實為有罪之陳述，
經詢問當事人意見，合議庭裁定由受命法官依簡式審判程序獨任
審理，本院判決如下：
    主  文
丙○○犯行使偽造私文書罪，處有期徒刑肆月，如易科罰金，以
銀元佰元（即新臺幣玖佰元）折算壹日，減為有期徒刑貳月，
如易科罰金，以銀元佰元（即新臺幣玖佰元）折算壹日。偽造
之「甲○」印章壹枚及保證書確認函上保證人簽名蓋章欄內偽造
之「甲○」署名、印文各壹枚，均沒收。又犯業務侵占罪，處有
期徒刑陸月，如易科罰金，以新臺幣壹仟元折算壹日，減為有期
徒刑月，如易科罰金，以新臺幣壹仟元折算壹日。又犯業務侵
占罪，處有期徒刑捌月，減為有期徒刑肆月，如易科罰金，以新
臺幣壹仟元折算壹日。又犯業務侵占罪，處有期徒刑陸月，如易
科罰金，以新臺幣壹仟元折算壹日，減為有期徒刑月，如易科
罰金，以新臺幣壹仟元折算壹日。應執行有期徒刑拾壹月，如易
科罰金，以銀元佰元（即新臺幣玖佰元）折算壹日。偽造之「
甲○」印章壹枚及保證書確認函上保證人簽名蓋章欄內偽造之「
甲○」署名、印文各壹枚，均沒收。
    事  實
一、丙○○自民國95年3 月間某日起，受僱於歐樂旅行社股份有
    限公司高雄分公司（下稱歐樂公司）擔任業務人員，負責承
    辦旅遊行程、向參加旅遊行程之客戶收取團費或其他費用等
    工作，為從事業務之人。因歐樂公司要求任職時須覓1 人為
    人事保證人，惟無親友同意擔任丙○○之保證人，丙○○竟
    基於行使偽造私文書之犯意，明知友人甲○並未同意擔任其
    人事保證人，仍先於95年3 月14日前之某日，委由不知情之
    某成年刻印業者代刻「甲○」印章1 枚，再於95年3 月14日
    某時，在保證書確認函上保證人簽名蓋章欄內偽造「甲○」
    之署名1 枚，及蓋用上開盜刻之印章，偽造「甲○」之印文
    1 枚，表示「甲○」同意擔任其人事保證人之意，並將上開
    保證書確認函交給歐樂公司收執而行使之，足以生損害於歐
    樂公司及甲○。又分別意圖為自己不法之所有，基於業務侵
    占之犯意，先後於如附表所示之時間，向參加歐樂公司96年
    5 月16日出發之阿拉斯加遊輪冰河航道10日旅遊行程之客戶
    收取款項後（詳如附表所示），未依規定交回歐樂公司，變
    易持有為所有之意思而侵占入己。嗣歐樂公司發現上情，而
    提出告訴。
二、案經歐樂公司訴由臺灣高雄地方法院檢察署檢察官偵查起訴
    。
    理  由
一、按本件被告丙○○所犯均係死刑、無期徒刑、最輕本刑為3
    年以上有期徒刑以外之罪，其於準備程序就前揭被訴事實均
    為有罪之陳述，經受命法官告知簡式審判程序之旨，並聽取
    被告與公訴人之意見後，本院認無不得或不宜改依簡式審判
    程序進行之處，爰依刑事訴訟法第273 條之1 第1 項，裁定
    本件由受命法官獨任進行簡式審判程序，合先敘明。
二、上揭事實，業據被告於偵訊及本院審理時坦承不諱，核與告
    訴人歐樂公司負責人丁○○於偵訊時指訴之情節相符，並有
    臨時收據單、承諾書、欠款確認書、借據、保證書確認函、
    聲明書各1 紙附卷可稽。而被告冒用甲○之名義簽立保證書
    確認函並交給告訴人，使告訴人誤信被告已覓得人事保證人
    ，其行為顯足以生損害於告訴人及甲○。從而，足認被告前
    開自白與事實相符，本件事證明確，被告犯行已堪認定。
三、查被告係受僱於告訴人歐樂公司，擔任該公司業務人員，負
    責承辦旅遊行程、向參加旅遊行程之客戶收取團費或其他費
    用等工作，為從事業務之人，竟利用職務之便，侵占業務上
    所持有之公司款項，自成立業務侵占罪。是核被告所為，係
    犯刑法第216 條、第210 條行使偽造私文書罪及同法第336
    條第2 項業務侵占罪。被告係利用不知情之某成年刻印業者
    代刻「甲○」印章1 枚，已如前述，就此部分即為間接正犯
    。又被告偽造「甲○」印章、印文、署名之行為，均為其偽
    造私文書之預備或部分行為，不另論罪；而被告偽造私文書
    後復持以行使，偽造私文書之低度行為應為行使之高度行為
    所吸收，亦不另論罪。其上開行使偽造私文書及3 次業務侵
    占犯行，犯意各別，犯罪時間不同，行使偽造私文書與業務
    侵占罪間罪名亦不相同，均應分論併罰。公訴意旨誤認如附
    表編號1 、2 所示之業務侵占犯行應僅論以一罪，尚有未合
    ，併此敘明。爰審酌被告未經案外人甲○同意，即冒用其名
    義偽造保證書確認函，交給告訴人收執而行使之，使告訴人
    誤信被告已覓得人事保證人，復於擔任告訴人公司員工期間
    ，違反職務上之誠實原則，利用職務之便，侵占業務上所保
    管之款項，行為實有不當，惟念被告犯後已坦承犯行，態度
    尚可，侵占之金額非鉅，告訴人公司負責人丁○○雖不願和
    解，然於偵訊時曾到庭陳稱：希望法院不要判太重，讓被告
    知道悔悟就好，提出告訴是想要讓被告知道自己做錯事等語
    （見臺灣高雄地方法院檢察署96年度他字第2788號偵查卷第
    31-32 頁），及被告犯罪之動機、目的、手段、所生危害等
    一切情狀，分別量處如主文所示之宣告刑。又被告犯罪之時
    間均在96年4 月24日以前，合於中華民國96年罪犯減刑條例
    規定之減刑條件，應依該條例第2 條第1 項第3 款，分別減
    其刑期2 分之1 。
四、關於易科罰金折算標準部分，被告為行使偽造私文書部分犯
    行時之刑法第41條第1 項前段規定：「犯最重本刑為5 年以
    下有期徒刑以下之刑之罪，而受6 個月以下有期徒刑或拘役
    之宣告，因身體、教育、職業、家庭之關係或其他正當事由
    ，執行顯有困難者，得以1 元以上3 元以下折算1 日，易科
    罰金。」、同條第2 項規定：「併合處罰之數罪，均有前項
    情形，其應執行之刑逾6 月者，亦同。」關於易科罰金之折
    算標準，修正前罰金罰鍰提高標準條例第2 條前段（自95年
    7 月1 日起已刪除）規定，就其原定數額提高為100 倍折算
    1 日，則被告行為時之易科罰金折算標準，應以銀元300 元
    折算1 日，經折算為新臺幣後，即應以新臺幣900 元折算1
    日。惟刑法第41條已於94年1 月7 日修正、同年2 月2 日公
    布，並自95年7 月1 日開始施行，修正後該條第1 項前段規
    定為：「犯最重本刑為5 年以下有期徒刑以下之刑之罪，而
    受6 個月以下有期徒刑或拘役之宣告者，得以新臺幣1 千元
    、2 千元或3 千元折算1 日，易科罰金。」、第2 項規定為
    ：「前項規定於數罪併罰，其應執行之刑未逾6 月者，亦適
    用之。」比較修正前後易科罰金之折算標準，以修正公布施
    行前之規定較有利於被告，自應依刑法第2 條第1 項前段，
    適用修正前刑法第41條第1 項前段規定，定被告所犯行使偽
    造私文書罪減刑前、後易科罰金之折算標準。另就被告所為
    3 次業務侵占犯行部分，亦參酌其犯罪情節、職業等一切情
    形，分別諭知減刑前、後或減刑後易科罰金之折算標準。
五、被告於為行使偽造私文書部分之犯行後，刑法第51條已於94
    年1 月7 日修正、同年2 月2 日公布，並自95年7 月1 日開
    始施行，修正前該條規定「數罪併罰，分別宣告其罪之刑，
    依左列各款定其應執行者：」其中第5 款規定「宣告多數有
    期徒刑者，於各刑中之最長期以上，各刑合併之刑期以下，
    定其刑期。但不得逾20年」，修正後該條第5 款規定「宣告
    多數有期徒刑者，於各刑中之最長期以上，各刑合併之刑期
    以下，定其刑期。但不得逾30年」，新舊法比較結果，修正
    後刑法並非較有利於被告，則依刑法第2 條第1 項前段，本
    件仍應依修正前刑法第51條第5 款規定，定其應執行之刑。
    又依刑法施行法第3 條之1 第3 項「於94年1 月7 日刑法修
    正施行前犯併合處罰數罪中之一罪，且該數罪均符合第41條
    第1 項得易科罰金之規定者，適用90年1 月4 日修正之刑法
    第41條第2 項規定。」之規定，被告行使偽造私文書部分犯
    行既係在94年1 月7 日刑法修正施行前（即95年6 月30日以
    前）所犯，且其所犯上開4 罪於減刑後均符合得易科罰金之
    規定，則上開4 罪合併應執行之刑雖已逾6 月，仍應適用修
    正前刑法第41條第2 項規定，得易科罰金，故本院於比較修
    正前後刑法第41條第1 項前段規定後（詳如前述），併予諭
    知定應執行刑後易科罰金之折算標準，以資懲儆。
六、偽造之「甲○」印章1 枚雖未扣案，但不能證明已滅失，該
    印章與前開保證書確認函上保證人簽名蓋章欄內偽造之「甲
    ○」署名、印文各1 枚，均屬偽造之印章、署名或印文，不
    問屬於犯人與否，均應依刑法第219 條規定宣告沒收。
據上論斷，應依刑事訴訟法第273 條之1 第1 項、第284 條之1
、第299 條第1 項前段，刑法第2 條第1 項前段、第216 條、第
210 條、第336 條第2 項、第41條第1 項前段、第219 條，修正
前刑法第41條第1 項前段、第2 項、第51條第5 款，刑法施行法
第1 條之1 、第3 條之1 第3 項，修正（廢止）前罰金罰鍰提高
標準條例第2 條，中華民國96年罪犯減刑條例第2 條第1 項第3
款、第7 條、第9 條、第10條第1 項，判決如主文。
本案經檢察官乙○○到庭執行職務。
中　　華　　民　　國　　96　　年　　11　　月　　6 　　日
                      鳳山刑事第二庭  法　官  楊筑婷
以上正本證明與原本無異。
如不服本判決應於收受本判決後10日內向本院提出上訴書狀，並
應敘述具體理由，如未敘述上訴理由者，應於上訴期間屆滿後20
日內補提理由書狀於本院（均須按他造當事人之人數附繕本）「
切勿逕送上級法院」。
中　　華　　民　　國　　96　　年　　11　　月　　6 　　日
　　　　　　　　　　　　　　  　　　  書記官　林靜慧
┌───────────────────────────────┐
│附表（金額：新臺幣）                                          │
├──┬──────┬───────┬─────────────┤
│編號│  犯罪時間  │   客戶姓名   │    被告侵占之款項        │
├──┼──────┼───────┼─────────────┤
│1   │96年1月18日 │郭溪河        │高雄台北來回接駁機票款項  │
│    │            │              │9,040元                   │
├──┼──────┼───────┼─────────────┤
│2   │96年2月16日 │郭溪河（起訴書│上開阿拉斯加遊輪冰河航道10│
│    │            │誤載為郭清河）│日旅遊行程團費尾款40,000元│
├──┼──────┼───────┼─────────────┤
│3   │96年3月1日  │王輝雄        │出國簽證代辦費12,040元    │
└──┴──────┴───────┴─────────────┘
附錄本案論罪科刑法條：
中華民國刑法第210條
偽造、變造私文書，足以生損害於公眾或他人者，處5 年以下有
期徒刑。
中華民國刑法第216條
行使第210 條至第215 條之文書者，依偽造、變造文書或登載不
實事項或使登載不實事項之規定處斷。
刑法第336條第2項
對於業務上所持有之物，犯前條第1 項之罪者，處6 月以上5 年
以下有期徒刑，得併科3 千元以下罰金。
